臺灣臺南地方法院民事判決　　　　　　　100年度訴字第748號
原　　　告　花旗（台灣）商業銀行股份有限公司
法定代理人　管國霖
訴訟代理人　黃敬弼
被　　　告　邱江泉
上列當事人間請求清償借款事件，經本院於民國100年10月5日言
詞辯論終結，判決如下：
    主      文
被告應給付原告新臺幣伍拾貳萬參仟柒佰陸拾參元，及其中新臺
幣伍拾壹萬柒仟肆佰陸拾參元 自民國95年4月27日起至清償日止
，按週年利率百分之20計算之利息。
原告其餘之訴駁回。
訴訟費用新臺幣陸仟貳佰捌拾元，由被告負擔新臺幣伍仟陸佰元
，其餘由原告負擔。
本判決原告勝訴部分，於原告以新臺幣壹拾柒萬伍仟元為被告供
擔保後，得假執行。
原告其餘假執行之聲請駁回。
    事實及理由
一、原告主張訴外人美商花旗銀行股份有限公司依企業併購法申
    請分割，將部分營業、資產及負債分割予花旗（台灣）商業
    銀行股份有限公司，而本件債權係分割予原告之債權等情，
    業據提出行政院金融監督管理委員會 民國98年7月17日金管
    銀外字第09800316561號核准函 及花旗（台灣）商業銀行股
    份有限公司變更登記表為憑，堪信為真實。
二、原告起訴主張：
（一）被告於83年4月29日 向訴外人美商花旗銀行股份有限公司
      申領威士信用卡（卡號：0000000000000000），約定依信
      用卡契約內容持卡消費及清償， 惟被告自89年9月15日起
      即未依約如期繳款，依信用卡約定條款第22條約定，所有
      未到期帳款視為全部到期，迄今尚欠消費簽帳之本金新臺
      幣（下同）517,463元、 違約金6,300元及自89年8月15日
      至90年2月15日止已到期之利息56,110元，合計579,873元
      未清償， 經原告多次催討，均未獲置理。按民法第229條
      規定「給付有確定期限者，債務人自期限屆滿時起，負遲
      延責任。」，民法第233條規定 「遲延之債務，以支付金
      錢為標的者，債權人得請求依法定利率計算之遲延利息。
      但約定利率較高者，仍從其約定利率。」，又依雙方合意
      契約，被告如未於每月繳款截止日前付清當期最低應繳金
      額或遲誤繳款期限者，依約應給付原告前述信用卡帳款之
      循環信用利息，循環信用利息之計算，係將每筆得計入循
      環信用本金之帳款，自該筆帳款入帳日起，以年息百分之
      20計算至該筆帳款結清之日止。
（二）聲明：
    1.被告應給付原告新臺幣（下同）579,873元，及其中517,4
      63元自90年2月16日起至清償日止， 按年利率百分之20計
      算之利息。
    2.訴訟費用由被告負擔。
    3.願供擔保，請准宣告假執行。
（三）對被告抗辯之陳述：
    1.就請求權時效部分， 被告前於99年12月1日向原告申請債
      務協商，當時原告即以如訴之聲明之金額向被告請求之，
      此有民法第129條之適用。
    2.利息之依據為信用卡約定條款第15條第3款， 計算方式為
      ：各筆循環信用利息之計算，係將每筆「得計入循環信用
      本金之帳款」，自各筆帳款入帳日起，就該帳款之餘額以
      年息百分之20（約日息萬分之5.48， 小數點後第7位四捨
      五入）計算至該筆帳款結清之日止。
三、被告抗辯：
（一）被告於收受臺灣臺北地方法院所寄發之民事起訴狀繕本所
      附電腦帳務資料時， 始發現原告請求之579,873元內，有
      二筆利息款項56,110元 及6,300元之日期為15/03/01（即
      西元2001年3月15日），依民法第126條之規定，已超過五
      年消滅時效，並517,463元自90年2月16日起至清償日止之
      利息，其超過五年未行使之利息債權請求權，已罹於時效
      而消滅。
（二）雖原告稱被告申請協商時，原告即以上開金額請求，故無
      消滅時效之問題，然被告所憑財團法人金融聯合徵信中心
      之債權人清冊看不出任何債權計算依據，被告根本無法詳
      知債權金額，雙方協商地位失衡，被告處弱勢狀態，又被
      告認債權金額有待商確，故撤回協商之申請。是原告對被
      告所請求之56,110元、6,300元 及90年2月16日起至95年4
      月15日止之利息請求權已消滅， 並系爭借款中517,463元
      自90年2月16日起至清償日止之利息，並無所據。
（三）按「約定之違約金額過高者，法院得減至相當之數額。」
      民法第252條定有明文； 又按「依照當事人一方預定用於
      同類契約之條款而訂定之契約，為左列各款之約定，按其
      情形顯失公平者，該部分約定無效：……二、加重他方當
      事人之責任者。……四、其他於他方當事人有重大不利益
      者。」民法第247條之1亦有明文。被告一家共五口，被告
      之配偶一直無工作，至小孩成年自立前，皆仰賴被告一人
      之收入， 而被告於83年4月29日向原告申請信用卡後，皆
      維持正常繳款，惟至89年起，被告投資失敗，工作亦因故
      遭裁員，當時被告逢中年失業，又整體經濟大環境受金融
      風暴影響，曾有很長一段時間找不到工作，被告仍盡力還
      款，然至89年9月時， 被告已不勝負荷，當時家中仍有配
      偶及三名子女待被告扶養，實無力再還款，故而積欠債款
      未清償，且原告隨即計以最高百分之20之循環利息，利上
      加利，致累積至今於原告帳上所示之本金極龐大，被告實
      無力償還，又被告目前亦是失業狀態，非常努力找工作，
      惟被告已53歲，找工作亦不容易，如按原告之請求金額、
      所為信用卡約定條款維持高利息、循環利息，對被告顯失
      公平，懇請鈞院審視被告之狀況，酌減償還金額及利息。
（四）聲明：原告之訴駁回；訴訟費用由原告負擔；如受不利之
      判決，願供擔保，請准宣告免為假執行。
四、得心證之理由：
（一）原告主張被告尚積欠原告消費簽帳本金517,463元 及違約
      金6,300元 暨自89年8月15日至90年2月15日止已到期之利
      息56,110元，合計579,873元未清償等情， 業據提出行政
      院金融監督管理委員會函、股份有限公司變更登記表、申
      請書、約定條款、電腦帳務資料為憑，且為被告所不爭執
      ，堪信原告主張為真實。
（二）按利息、紅利、租金、贍養費、退職金及其他1年或不及1
      年之定期給付債權， 其各期給付請求權，因5年間不行使
      而消滅， 民法第126條定有明文。查，依原告提出電腦帳
      務資料所示， 被告係自89年8月15日起即未依約繳款，而
      本件原告係於100年4月26日起訴（見臺灣臺北地方法院收
      狀章），則原告對被告自100年4月26日起回溯5年即95年4
      月26日以前之利息請求權時效已消滅，且被告亦已提出時
      效抗辯，是原告請求被告給付之自89年8月15日至90年2月
      15日止已到期之利息56,110元 及95年4月26日前之利息，
      自乏依據，為無理由。
（三）次按給付遲延所應付之違約金，乃賠償給付遲延所生之損
      害，於債務人給付遲延時，債權人始得請求，其既非定期
      給付之債務，其消滅時效期間應為15年而非5年 （參見最
      高法院72年度台上字第1221號判決意旨）。本件原告請求
      之6,300元部分係違約金， 業據原告提出電腦帳務資料為
      憑，被告誤以該6,300元部分 亦係利息並抗辯時效消滅云
      云，尚有誤會，不足採信。
（四）復按民法第252條規定 乃係賦與法院得依兩造所提出之事
      證資料，斟酌社會經濟狀況並平衡兩造利益而為妥適裁量
      、判斷之權限，非謂法院須依職權蒐集、調查有關當事人
      約定之違約金額是否有過高之事實，而因此排除債務人就
      違約金過高之利己事實，依辯論主義所應負之主張及舉證
      責任。 本件被告抗辯利率太高而依民法第252條規定請求
      酌減利息云云，並未據被告提出任何事證證明違約金有何
      過高情事，揆諸前揭說明，本院自無從僅憑被告空言指稱
      違約金過高云云，即逕予酌減而恣意破壞契約約定之真意
      ，至於請求酌減利息云云，則更屬無據。
（五）綜上所述，原告依信用卡契約請求被告給付積欠之消費簽
      帳本金517,463元 及違約金6,300元，合計523,763元，及
      本金517,463元部分自95年4月27日起至清償日止，按週年
      利率百分之20計算之利息，為有理由，應予准許；逾該範
      圍之請求，則無理由，應予駁回。
五、本件判決基礎已臻明確，兩造其餘主張及攻擊防禦方法，經
    審核結果，均不能動搖該基礎，且與本件事實之認定無涉，
    自無庸一一贅述，附此敘明。
六、按訴訟費用由當事人負擔；法院為終局判決時，應依職權為
    訴訟費用之裁判， 民事訴訟法第79條及第87條第1項分別定
    有明文。經核本件訴訟費用額為6,280元 （即第一審裁判費
    ），而原告之請求為有一部有理由，一部無理由，爰依上開
    規定確定兩造應負擔之訴訟費用如主文第3項所示。
七、原告陳明願供擔保，請准宣告假執行，就原告勝訴部分，經
    核並無不合，爰酌定相當之金額准許之。至原告敗訴部分，
    其假執行之聲請即失所附麗，應予駁回。
八、據上論結，原告之訴為一部有理由，一部無理由，依民事訴
    訟法第79條、第390條第2項，判決如主文。
中    華    民    國   100    年    10    月    19    日
                          臺灣臺南地方法院民事第二庭
                                法  官  王 獻 楠
上為正本，係照原本作成。
如不服本判決，應於本判決送達後20日內提出上訴狀（須按他造
當事人之人數附繕本）。如委任律師提起上訴者，應一併繳納上
訴審裁判費。
中    華    民    國   100    年    10    月    19    日
                                書記官  李 鎧 安